【裁判字號】    99,抗,201
【裁判日期】    990521
【裁判案由】    返還不當得利等
【裁判全文】
臺灣高等法院臺中分院民事裁定  99年度抗字第201號
抗  告  人  甲○○○
            丁○○
相  對  人  乙○○
            丙○○○
上列抗告人就相對人間返還不當得利等事件，抗告人對於民國98
年3月22日臺灣台中地方法院98年度重訴字第550號裁定，提起抗
告，本院裁定如下：
    主  文
原裁定廢棄。
    理  由
一、按當事人對於第三人之參加，得聲請法院駁回。但對於參加
    未提出異議而已為言詞辯論者，不在此限，民事訴訟法第60
    條第1項定有明文。
二、抗告意旨略以：抗告人即參加人傅廖貴香及丁○○之母蔡廖
    桂鶯與起訴之原告即相對人乙○○、相對人即被告之夫廖天
    士為兄弟姊妹，依民法第1138條規定，自均就廖樹枝所遺留
    「隆興季祭祀公業」派下權之土地變賣款項有繼承權，況廖
    樹枝晚年大部分時間由傅廖貴香、蔡廖貴鶯及其家屬照顧，
    參加人於情於理自有繼承權。而參加人前不知祭祀公業土地
    變賣，亦未領取變賣所得款項，且被告丙○○○並無繼承權
    ，自屬不當得利，參加人將因原告敗訴，致其變賣土地所得
    款項之繼承權、應繼分將受直接及間接之不利益，就本件訴
    訟有法律上利害關係，自應准抗告人參加訴訟，且本件兩造
    已為言詞辯論，而未就參加人參加訴訟提出異議，按民事訴
    訟法第60條第1項但書規定，當事人已喪失異議權等語。
三、經查，抗告人於99年1月6日具狀參加訴訟，主張將因原告敗
    訴，致其變賣土地所得款項之繼承權、應繼分將受直接及間
    接之不利益，就本件訴訟有法律上利害關係云云，嗣原告於
    99年1月11日之言詞辯論僅表示另行具狀表示意見，被告則
    請求法院就抗告人參加訴訟先為准、駁，避免拖延訴訟，均
    未明確表示對於抗告人之參加訴訟提出異議，原審另於99年
    2月8日續行言詞辯論，兩造當事人復皆未聲請駁回抗告人之
    參加訴訟，原告迨99年3月4日始具狀聲請駁回抗告人之參加
    訴訟，揆諸前揭說明，兩造對於抗告人參加訴訟未提出異議
    而已為言詞辯論，已經喪失異議權，惟原審依原告嗣後之聲
    請而駁回，自有違誤，抗告論旨執此求予廢棄，為有理由。
三、據上論結，本件抗告為有理由，依民事訴訟法第490條第1項
    ，裁定如主文。
中    華    民    國    99    年    5     月    21    日
                民事第五庭    審判長法  官  童有德
                                    法  官  古金男
                                    法  官  鄭金龍
以上正本係照原本作成。
再為抗告應以適用法規顯有錯誤為理由。
如提起再抗告者應於裁定送達後10日內向本院提出抗告理由狀（
須按照他造人數附具繕本）並繳納抗告裁判費新臺幣1,000元，
同時委任律師或具有律師資格之關係人為代理人。
                                    書記官  姚錫鈞
中    華    民    國    99    年    5     月    21    日
                                                      Ｓ

司法院資訊處製作；財團法人民間司法改革基金會備份。
